# 求助陈版主，同一控制下企业合并的问题

提问人：Damn_King 时间：2020-10-23 20:33:08
请教陈版主@chenyiwei：
甲为自然人，其设立A、B两家公司，A公司实收资本为 5000 万元，甲100%持股；B公司实收资本为 5000 万元，甲持股90%（ 4500 万元），自然人乙持股10%（ 500 万元）。甲乙之间无亲戚关系，但是乙是A公司的高级管理人员。经券商和律师判定，甲为最终控制人，甲和乙不作为一致行动人。由于A和B公司业务性质一致，属于同业竞争企业。 2020 年 8 月为满足上市要求，甲决定调整公司架构，由A购买B公司100%股权，出价 5400 万元。调整完股权结构后，甲控制A公司，其实收资本 5000 万元；A公司持有B公司100%股权，B公司实收资本 5000 万元。最终甲乙再将这 5400 万元以增资的形式重新注入到A公司。
假设：
B公司 2019 年之前实现留存收益 1000 万元， 2019 年实现留存收益 100 万元， 2020 年 1 月-8月实现留存收益 200 万元。
问题 1 ：
在编制 2019 年A公司合并报表时需要追溯调整，抵消分录是否按如下思路进行处理：
（ 1 ）借：实收资本—B公司 5000 贷：资本公积 4500 ，贷：少数股东权益—自然人乙 500（ 2 ）借：期初未分配利润 100 （ 2019 年之前的留存收益*10%=100万元） 贷：少数股东权益—自然人乙 100（ 3 ）借：少数股东损益 10 （ 2019 年实现留存收益100*10%=10万元） 贷：少数股东权益—自然人乙 10问题 2 ：
（ 1 ）假设 2020 年 9 月B公司的审定净资产是 5300 万元，最终购买价格是 5400 万元。甲乙自然人为了避免在股权交易过程中过多缴纳个人所得税，B公司账面存在房屋建筑物及土地均未真实的反映评估增值的状况，税务方面仅仅是出具了一张股权转让汇算清缴单据，股权转让汇算清缴单据就是按照 5400 万元交易价格缴纳的个人所得税，这个是否存在税务风险？
（ 2 ）如果就是按照审定的净资产 5300 万元考虑的话，A公司单体的报表应进行以下会计处理：
借：长期股权投资—B公司 5300 借：资本公积-股本溢价 100 贷：银行存款—甲乙股东 5400（ 3 ） 2020 年 8 月合并日的抵销分录：
按照 2019 年思路先做第一步调整：借：实收资本—B公司 5000 贷：资本公积 4500 贷：少数股东权益—自然人乙 500
第二步：借：资本公积 4500 借：少数股东权益—自然人乙 500 贷：长期股权投资 5000或者直接合并为一个分录：借：实收资本—B公司 5000 贷：长期股权投资—B公司 5000（ 4 ）合并日之前合并报表中追溯调整的B公司 2019 年实现留存收益 100 万元， 2020 年 1 月-8月实现留存收益 200 万元是否在非经常性损益中列示？
同一控制下企业合并

回答人：chenyiwei
主帖所述情况，属于“同一控制下合并与收购少数股权同时完成的交易”。其会计处理原则可参考《瑞华研究 2010 ～2019 汇编》之“问题3-2-43（与同一控制下企业合并同时完成的收购少数股权交易）”。合并报表层面，在合并日之前，仍有10%的少数股东权益和损益。